臺灣高等法院臺中分院刑事判決　　　　100年度上易字第518號
上　訴　人
即　被　告　黃坤炳
上列上訴人因違反槍砲彈藥刀械管制條例案件，不服臺灣臺中地
方法院99年度易字第3847號中華民國100年2月15日第一審判決（
起訴案號：臺灣臺中地方法院檢察署99年度偵字第25078號），
提起上訴，本院判決如下：
      主  文
原判決撤銷。
黃坤炳未經許可於夜間公共場所攜帶刀械，處有期徒刑貳月，如
易科罰金，以新臺幣壹仟元折算壹日。緩刑貳年，緩刑期間付保
護管束，並向指定之政府機關、政府機構、行政法人、社區或其
他符合公益目的之機構或團體提供四十小時之義務勞務。扣案之
手指虎壹個沒收。
      事  實
一、黃坤炳明知未經許可，不得持有槍砲彈藥刀械管制條例列管
    之刀械，詎於民國(下同)96年間之不詳時間，在臺中市○○
    路某處之資源回收廠處，拾得不詳姓名者丟棄屬槍砲彈藥刀
    械管制條例管制刀械之手指虎一個後，旋取回置於其臺中市
    ○○區○○路2段353巷3 號住處未經許可持有之。嗣因對黎
    曾榮協助其修理電視機卻未妥善處理一事，深感不滿，竟基
    於傷害人身體之犯意，於99年10月22日晚上9時5分許自其住
    處持上開手指虎經人車往來之臺中市○○區○○路2段353巷
    公共場所，至黎曾榮位在同路巷6 號之住處前，毆打黎曾榮
    ，致黎曾榮受有頭部外傷等傷害（所涉傷害罪部分，經黎曾
    榮撤回告訴，業經原審判決不受理確定）。
二、案經黎曾榮告訴及臺中市政府警察局第四分局報告臺灣臺中
    地方法院檢察署檢察官偵查起訴。
      理  由
一、證據能力部分：
、按法院或檢察官得囑託醫院、學校或其他相當之機關、團體
    為鑑定，或審查他人之鑑定，並準用第203 條至第206條之1
    規定；其須以言詞報告或說明時，得命實施鑑定或審查之人
    為之，刑事訴訟法第159條第1項、第208條第1項分別定有明
    文。是法院或檢察官依刑事訴訟法第208第1項之規定，囑託
    鑑定機關所出具之鑑定報告，應屬刑事訴訟法第206條第1項
    之鑑定報告，為刑事訴訟法第159條第1項所指「法律有規定
    」之情形，屬傳聞法則之例外，然於司法警察機關調查中之
    案件，為因應實務上，或因量大、或有急迫之現實需求，併
    例行性當然有鑑定之必要者，基於檢察一體原則，得由該管
    檢察長對於轄區內之案件，以事前概括選任鑑定人或囑託鑑
    定機關、團體之方式，俾便轄區內之司法警察官、司法警察
    對於調查中之此類案件，得即時送請先前已選任之鑑定人或
    囑託之鑑定機關、團體實施鑑定，以求時效（法務部92年9
    月1日法檢字第0920035083 號函參照，刊載於法務部公報第
    312期 ）。此種由檢察機關概括選任鑑定人或概括囑託鑑定
    機關、團體，再轉知司法警察官、司法警察於調查犯罪時參
    考辦理之作為，法無明文禁止，係為因應現行刑事訴訟法增
    訂傳聞法則及其例外規定之實務運作而為。此種由司法警察
    官、司法警察依檢察官所概括選任之鑑定人或囑託鑑定機關
    、團體所為之鑑定結果，與檢察官選任或囑託為鑑定者，性
    質上並無差異，同具有證據能力（最高法院96年度台上字第
    2860號判決參照）。卷附之台中市警察局99年11月3 日中市
    警保民字第0990085424號函送之手指虎鑑定報告，係由檢察
    機關概括授權由司法警察官送鑑定，為刑事訴訟法第159 條
    第1項所指法律有規定之情形，自有證據能力。
、卷附案發現場照片係警察以照相機拍攝，不含有人類意思表
    達之供述要素，亦無人對現實情形之記憶、知覺經常可能發
    生之誤差（如知覺之主觀性及記憶隨時間推移而發生變化、
    遺忘等），與警察依法搜索扣押之手指虎一個均非供述證據
    ，咸無傳聞法則之適用，檢察官、被告均未爭執警察有何違
    法取得上開物證之情形，復經本院於審理中踐行調查程序，
    均有證據能力。
二、實體部分：
、上開犯罪事實業據被告於警訊、原審審理中坦承不諱，核與
    證人即被害人黎曾榮於原審證述相符，被告於本院審理時亦
    供承有於上開時地持扣案手指虎毆打證人黎曾榮之事實，雖
    辯稱：當時係在伊住處發生爭執，被害人將其拖過去等語，
    然此與被告於警訊所述：因為要找黎曾榮打架，所以從家中
    攜帶手指虎出門等語不符，亦與證人黎曾榮於原審證述：被
    告在伊家門口毆打伊等語不合，被告此部分所辯尚難採信，
    此外並有證人即警員朱豐良於本院之證述及現場照片二張、
    臺中市警察局99年11月3日中市警保民字第0990085424 號函
    送之鑑定報告在卷暨手指虎1 個扣案可資佐證，本件事證已
    臻明確，被告犯行應堪認定。
、扣按之手指虎係槍砲彈藥刀械管制條例第4條第1項第3 款之
    刀械，被告於持有行為繼續中攜帶該手指虎於夜間公共場所
    為上開犯行，持有之行為為攜帶之行為吸收，不另論科，核
    被告所為，係犯槍砲彈藥刀械管制條例第15條第1款、第2款
    之未經許可於夜間公共場所攜帶刀械罪，公訴人於起訴事實
    業已記載被告未經許可持有扣案之手指虎，嗣於夜間攜帶該
    手指虎至黎曾榮住處毆傷黎曾榮之事實，起訴法條誤載為同
    條例第14條第3項之非法持有刀械罪，尚有未洽，惟並不涉
    變更起訴法條問題，併予敘明。原審認被告罪證明確，予以
    論罪科刑，固非無見，惟查被告自家中持扣案之手指虎經人
    車往來之臺中市○○區○○路2段353巷公共場所，至黎曾榮
    位在同路巷6號之住處前，毆打黎曾榮，原審僅論處槍砲彈
    藥刀械管制條例第15條第1款之罪，尚有未洽，被告雖非以
    此為由上訴，然原審判決既有如上未當之處，應由本院將其
    撤銷改判，爰審酌被告並無前科紀錄(見卷附臺灣高等法院
    被告前案紀錄表)素行尚佳、未經許可於夜間公共場所攜帶
    扣案之手指虎一個，對社會治安具有潛在之危險性及其犯罪
    後坦承犯行之態度等一切情狀，量處如主文第二項所示之刑
    ，並諭知易科罰金之折算標準。又被告前未曾受有期徒刑以
    上刑之宣告，因一時失慮，犯本件之罪，事後已深表悔，
    經此偵審教訓，應知警惕而無再犯之虞，本院認本件宣告刑
    以暫不執行為適當，爰予宣告緩刑二年，以啟自新，並諭知
    緩刑期間付保護管束，向指定之政府機關、政府機構、行政
    法人、社區或其他符合公益目的之機構或團體提供40小時之
    義務勞務。扣案之手指虎1個，係違禁物，依刑法第38條第1
    項第1款之規定，宣告沒收。
三、據上論斷，應依刑事訴訟法第三百六十九條第一項前段、第
    三百六十四條、第二百九十九條第一項前段、槍砲彈藥刀械
    管制條例第十五條第一款、第二款、刑法第十一條前段、第
    四十一條第一項前段、第七十四條第一項第一款、第二項第
    五款、第九十三條第一項第二款、第三十八條條第一項第一
    款，判決如主文。
    本案經檢察官王寧懷到庭執行職務。
中    華    民    國  100    年    4    月    29      日
            刑事第十二庭  審判長法  官  康  應  龍
                                法  官  楊  真  明
                                法  官  黃  家  慧
上列正本證明與原本無異。
不得上訴。
                                書記官  陳  俞  豪
中    華    民    國  100    年    4    月    29      日